【裁判字號】    97,婚,284
【裁判日期】    970708
【裁判案由】    離婚
【裁判全文】
臺灣臺南地方法院民事判決               97年度婚字第284號
原      告  乙○○
訴訟代理人  蘇陳俊哲律師
被      告  甲○○
前當事人間請求離婚事件，經本院於民國97年6月24日言詞辯論
終結，判決如下：
    主      文
准原告與被告離婚。
訴訟費用新臺幣參仟元由被告負擔。
    事實及理由
甲、程序方面：
    被告經合法通知，未於言詞辯論期日到場，查無民事訴訟法
    第386條各款所列情形，爰依原告之聲請，由其一造辯論而
    為判決。
乙、實體方面：
一、原告主張：
  (一)兩造係夫妻，民國59年5月2日結婚迄今已歷37年，原期共度
    白首，但被告於87年間起，忽心生變異，輒置水泥磁磚本業
    於不顧，而沉溺賭博。被告荒廢本業之結果，入不敷出，不
    得不舉債度日：1.首於87年10月19日，先以其所有坐落東山
    鄉○○段大庄小段343 -1、343-5地號土地二筆，設定最高
    限額抵押新臺幣（下同）216萬元抵押權為擔保，向臺灣土
    地銀行新營分行白河辦事處貸款200萬元供其個人週轉，惟
    未幾即揮霍一空。2.繼於88年2月12日，未經原告同意，又
    擅將原告名下T6-8341號自小客車一部變賣得款花用殆盡。
    3.而當被告窮途末路之際，連所投保新光人壽保險股份有限
    公司之長安終身壽險保額50萬元，亦用以向該公司辦理小額
    借款55,000元來濟急。
  (二)被告於短短4個月時間內，將借貸及賣車所得，合計200餘萬
    元揮霍一空，甚且變本加厲，又於90年1月3日再提供坐落東
    山鄉○○段大庄小段198-9、198-13、205-2地號土地設定本
    金最高限額62萬元抵押權為擔保，向臺南縣東山鄉農會借款
    ，旋藉故離家不知所蹤。
  (三)被告藉舉債度日，已難期待能與原告共創幸福美滿家庭，乃
    又沉迷賭博而不務正業，於是向所借貸款項，竟無法按期攤
    還本息，以致第一次抵押貸款之債權人於被告違約日久後，
    即依法實現抵押權。逼不得已原告為保全家產，遂向親友告
    貸款項代被告將全部借款清償完畢。至第二次抵押貸款及新
    光長安終身壽險之小額借款，目前則由原告靠打工賺取微薄
    工資勉力清償中。
  (四)夫妻結合應立於兩相平等之地位，以誠摯為基礎，共同追求
    美滿之婚姻生活，乃被告無視兩造之平等地位，迭以個人一
    己之私，而將家產持以貸款，或將家人代步使用之自小汽車
    變賣，但款項又悉數花用在與家用無關之個人逸樂上，浪費
    家產，莫此為甚。屢經規勸，均置若聞。今又因賭博案件刻
    由臺灣士林地方法院檢察署偵辦中，亦有附呈該署97年度偵
    字第3201號賭博案件刑事傳票可憑。足見被告確屬沉溺賭博
    ，並浪費家產，實無期待與原告同心共創美滿家庭之可能性
    ，是兩造間婚姻有民法第1052條第2項所定前項以外重大事
    由，難以維持婚姻之情形。綜上，依前開規定，提起本件訴
    訟，並聲明：如主文所示。
二、被告未於言詞辯論期日到場，亦未提出書狀作何聲明或陳述
    。
三、得心證之理由：
  (一)按有民法第1052條第1項所列各款以外之重大事由，而難以
    維持婚姻者，夫妻之一方得請求法院判決離婚，民法第1052
    條第2項定有明文。
  (二)經查，原告主張上情，業據提出戶籍謄本、土地登記謄本、
    新光長安終身壽險保險單、臺灣省公路局自行收納款項收據
    影本1件、臺灣士林地方法院檢察署檢察官97年度偵字第320
    1號賭博案件刑事傳票、受理失蹤人口報案聯單為證，核與
    證人即兩造之女蘇美齡、蘇姿華、蘇淑芳、蘇淑婷分別證稱
    ：「兩造原本同住於戶籍地，父母都是務農，後來爸爸從事
    建築業工作，剛開始爸爸迷上六合彩，在民間有負債，後來
    就用土地抵押借款，車子也賣掉，保險費是母親支出，爸爸
    也拿保單借款，都沒有拿回來家用，不知道有沒有工作，爸
    爸90年離家，就沒有再回來，也沒有聯絡，今年有回鄉辦新
    的身分證件，但沒有回家，是戶政人員告訴我們的，我們也
    不知道爸爸住在哪裡，這些貸款都是母親償還的，媽媽之前
    有積蓄，及親友協助清償。」、「原本兩造是住在戶籍地，
    爸爸去北部從事水泥、磁磚工作，原本有回來，但在90、91
    年無故離家就沒有再回來，爸爸離家前就喜歡賭博，六合彩
    、大家樂都有，之前有拿錢回來，離家後就沒有，土地借款
    都是拿去還賭債，沒有拿回來家用，車子變賣也沒有將錢拿
    回來，爸爸保險的保費是媽媽支出，爸爸也拿去借款，這些
    借款的利息都是我母親繳的，爸爸離家後，完全沒有聯絡，
    過年過節也沒有回來，媽媽並沒有搬家，爸爸如果要找媽媽
    可以找的到。」、「爸爸媽媽原本住在臺南縣東山鄉凹仔腳
    ，我國小六年級時搬到現在的戶籍地，爸爸原本種水果，後
    來到北部去做磁磚，很少拿錢回來，爸爸都在外面賭博，從
    小時就看爸爸在賭，六合彩、麻將，90年間有土銀來查封我
    們家房子，經查才知道土地被父親拿去貸款，我都不知道父
    親辦這些貸款，汽車賣掉，錢不知道何用，保單借款利息現
    在是媽媽在繳，也是收利息才知道，爸爸在90年間離家就沒
    有再回來，也沒有跟我們聯絡，我們也找不到他的人，我是
    在92年結婚，當時爸爸沒有參加，之前知道爸爸住他朋友家
    ，我要結婚時有打電話就找不到，我是公證結婚，我在96
    年11月2日生兒子，爸爸無法聯絡他也不知道，今年三月有
    回來，是我去戶政查謄本，才知道爸爸有回來辦身分證，但
    並沒有回家，也沒有和我們聯絡。」、「父母原本住在戶籍
    地，爸爸之前從事務農的工作，之後北上工作，爸爸離家前
    ，多少有拿回來，但數額不多，我小時候，爸爸就會玩六合
    彩，會玩很大，印象中爸爸有中獎過百萬，爸爸90、91年就
    沒有再回來，不知道原因，我們也沒有辦法和父親聯絡，我
    們住處電話從來沒有改，之前有法院來查封，我們才發現爸
    爸有抵押貸款，保單借款、變賣汽車是姊姊說的，這些錢都
    是父親使用，不知道用途，也沒有拿回家，債務都是媽媽代
    為清償，爸爸都沒有跟我們子女聯絡，二姐結婚時，爸爸還
    在，三姐結婚都有要聯絡父親，但都聯絡不到。」等語相符
    （均見本院97年6月24日言詞辯論筆錄），且被告曾因賭博
    罪，經臺灣士林地方法院判處罰金3,000元，如易服勞役，
    以1,000元折算一日，有本院調閱之該院97年度士簡字第674
    號刑事簡易判決書在卷可稽，而被告經合法通知未到場，亦
    未提出書狀作何聲明或陳述，自堪信原告主張為真實。
  (三)綜上，被告婚後迷戀賭博，致財務失衡，任原告獨自為家庭
    經濟奔波，又無故於90年間離家，行蹤不明，令女兒結婚、
    生子之重要節日，亦無從聯絡，迄今兩造分居已逾六年，彼
    此共同生活所需誠摯的互敬互愛之基礎不復存在，婚姻已生
    破綻，且係因被告之過失所致，故原告主張依民法第1052條
    第2項之規定請求判決離婚，依法洵屬有據，應予准許。因
    本案事證已臻明確，原告其餘主張陳述及所提之證據，不逐
    一論述。另本件訴訟費用為第一審裁判費3,000元，爰命由
    敗訴之被告負擔。
丙、結論：原告之訴為有理由，依民事訴訟法第385條第1項前段
    、第78條、第87條第1項，判決如主文。
中    華    民    國    97    年    7     月    8     日
                      家事法庭    法  官  郭貞秀
以上正本係照原本作成。
如對本判決上訴，須於收受判決正本送達後20日內向本院提出上
訴狀，並繳納上訴費新臺幣4,500元及附具繕本。
中    華    民    國    97    年    7     月    8     日
                                  書記官  鄭隆慶


司法院資訊處製作；財團法人民間司法改革基金會備份。
